臺灣臺北地方法院刑事判決　　　　　　　100年度訴字第314號
公　訴　人　臺灣臺北地方法院檢察署檢察官
被　　　告　李國正
上列被告因違反毒品危害防制條例案件，經檢察官提起公訴（
100 年度毒偵字第269號），本院判決如下：
    主  文
李國正施用第一級毒品，處有期徒刑拾月。
    事  實
一、李國正前因施用毒品案件，經本院以93年度毒聲字第716號
    裁定送觀察、勒戒後，因無繼續施用毒品之傾向，而於民國
    94年2月5日執行完畢釋放出所，並由臺灣臺北地方法院檢察
    署檢察官以93年度毒偵字第1709、1903號為不起訴處分確定
    。復於96、97年間因施用毒品案件，分別經本院以97年度訴
    字第1391號、97年度訴字第2177號、97年度訴字第648號、9
    7年度訴字第808號判處有期徒刑8月、10月、7月及6月確定
    。上開4罪，嗣經本院以98年度聲字第408號裁定應執行有期
    徒刑2年確定，於99年10月8日縮短刑期假釋出監，所餘刑期
    併付保護管束。
二、然李國正仍不知警惕，基於施用第一級毒品海洛因之犯意，
    於上開假釋期間之99年12月24日採尿前26小時內某時許，在
    不詳處所，施用第一級毒品海洛因。嗣因其係施用毒品受保
    護管束人身分，經臺北地檢署通知其於99年12月24日，至該
    署觀護人室報到接受定期採尿送驗，經送驗結果呈嗎啡類陽
    性之反應，始獲悉上情。
三、案經臺灣臺北地方法院檢察署觀護人室簽請臺灣臺北地方法
    院檢察署檢察官偵查起訴。
    理  由
壹、證據能力
    按被告以外之人於審判外之言詞或書面陳述，除法律有規定
    者外，不得作為證據；又被告以外之人於審判外之陳述，雖
    不符合同法第159條之1至第159條之4之規定，但經當事人於
    審判程序同意作為證據，法院審酌該言詞陳述或書面陳述作
    成時之情況，認為適當者，亦得為證據。當事人、代理人或
    辯護人於法院調查證據時，知有第159條第1項不得為證據之
    情形，而未於言詞辯論終結前聲明異議者，視為有前項之同
    意。刑事訴訟法第159條第1項及第159條之5分別定有明文。
    本案當事人就下述其餘證據方法之證據能力，於言詞辯論終
    結前均未異議，而經本院審酌各該證據方法之作成時，並無
    其他不法之情狀，均適宜為本案之證據，依刑事訴訟法第
    159 條之5之規定，有證據能力。
貳、實體部分
一、訊據被告李國正矢口否認有施用第一級毒品海洛因之犯行，
    辯稱：我沒有施用海洛因，我只有喝感冒藥水諾比舒咳云云
    。經查：
  (一)被告前因施用毒品案件，而有如前揭犯罪事實欄所載經送觀
    察勒戒執行完畢釋放之紀錄，且有如前揭犯罪事實欄所載之
    論罪科刑之紀錄，此有臺灣高等法院被告前案紀錄表1份在
    卷可按。是以被告於涉本案之前，業曾因施用毒品案件，經
    送前揭觀察勒戒，且被告於前揭觀察勒戒執行完畢釋放後之
    5年內，再次犯施用毒品罪，自應依法追訴審判甚明。
  (二)查被告於99年12月24日經臺灣臺北地方法院檢察署採尿室採
    尿人員提供編號000000000號之乾淨空瓶予被告親自排放尿
    液，此有臺灣臺北地方法院檢察署施用毒品犯受保護管束人
    尿液檢體監管紀錄表在卷可參（見100年度毒偵字第269 號
    偵查卷第2頁）。而扣案之「尿液甲、乙」（檢體編號：000
    000000號）與100年5月27日經被告同意採集之唾液，進行DN
    A檢測，經比對結果，發現檢出同一男性DNA -STR型與被告
    DNA-STR型別相符，該型別在臺灣地區中國人口分布之機率
    為6.95×10的負17次方等節，有內政部警政署刑事警察局
    100年8月2日刑醫字第1000077310號函檢附之鑑定書在卷可
    參（見本院卷第58頁），足認該扣案之尿液確係由被告親自
    排放後當場予以封緘無訛。
  (三)上開扣案之「尿液甲」之尿液經送驗結果，係呈嗎啡陽性反
    應，此有前揭施用毒品犯受保護管束人尿液檢體監管紀錄表
    及臺灣尖端先進生技醫藥股份有限公司出具之濫用藥物檢驗
    報告各1份在卷可稽（見100年度毒偵字第269號偵查卷第2、
    5 頁）。查以，酵素免疫分析法屬免疫學分析原理，當其他
    藥物化學結構相近才可能引起偽陽性；氣相層析質譜儀法則
    係目前確認藥物篩檢結果時最常採用之確認方法，在良好的
    操作條件下，以氣相層析質譜儀作藥物及其代謝物之定性及
    定量分析，幾乎不會有偽陽性反應產生，行政院衛生署管制
    藥品管理局92年6月20日管檢字第0920004713號函函述甚明
    ，是本件上開檢驗報告結果，應屬精確而堪採信。且依據Cl
    ark's Isolation and Identification of Drugs第二版記
    述：施用海洛因後24小時內經由尿液排出之量可達使用劑量
    之百分之八十，至於施用多久後仍可檢出相關成分，依據Co
    ne及Welch發表於Journal of Analytical Toxicology（199
    1）之報告，可檢測到嗎啡之期間平均約可達26小時，此亦
    有行政院衛生署管制藥品管理局90年5月4日管檢字第93902
    號函說明在案，並為本院職務上所知悉之事項。準此而論，
    被告之尿液經以氣相層析質譜儀分析法檢驗，既係呈嗎啡反
    應，顯見被告應有在前揭犯罪時間施用第一級毒品海洛因之
    行為甚明。
  (四)被告雖辯稱未施用海洛因，僅服用諾比舒咳咳嗽液云云，惟
    經函詢法務部法醫研究所服用諾比舒咳咳嗽液是否導致尿液
    檢查呈鴉片類陽性反應，經該所回覆：藥品諾比舒咳咳嗽液
    ，其上所示成分Guaifensin、Dextromethorphan、Hydrobro
    mide，並未發現服用後會導致尿液檢驗呈嗎啡或可待因陽性
    反應之藥品，因此服用諾比舒咳咳嗽液後，其尿液經以氣相
    層析質譜分析法檢測，不會產生鴉片類陽性反應之結果等語
    ，此有該所100年2月21日法醫毒字第1000000844號函在卷可
    參（見前揭偵查卷第23頁）。是被告所辯，顯係卸責之詞，
    自非可採。
  (五)綜上所述，被告前曾犯有施用毒品，經送前揭觀察勒戒，而
    屬於前揭觀察勒戒執行完畢釋放後，5年內再犯施用毒品罪
    之情形，本件事證明確，被告犯行應堪認定。
  (六)至於被告就「尿液乙」（檢體編號：000000000號）聲請毒
    品鑑驗之部分，經本院送內政部警政署刑事警察局為鑑驗，
    惟因鑑驗DNA後僅存約3毫升，無法續行毒品鑑驗，此有該局
    100年8月5日刑鑑字第1000100960號函（見本院卷第60頁）
    ，顯已無法調查，且本案事證已臻明確，核無再為其他調查
    之必要，附此敘明。
二、論罪科刑：
  (一)查海洛因係屬毒品危害防制條例第2條第2項第1款所規定之
    第一級毒品，核被告所為，係犯毒品危害防制條例第10條第
    1項施用第一級毒品罪。被告持有毒品，復進而施用，其持
    有毒品之低度行為，為施用毒品之高度行為所吸收，不另論
    罪。
  (二)本院審酌被告施用毒品，足以戕害其身心，滋生其他犯罪，
    惡化治安，嚴重損及公益，且被告前曾犯有施用毒品，復經
    觀察勒戒執行完畢，其竟再為本件施用毒品犯行，顯見其不
    思悔改，自我控制能力亦顯不佳；惟另考量其施用毒品之行
    為於本質上係屬自我戕害行為，反社會性之程度應屬較低，
    兼衡其之犯罪動機、目的、智識程度非高及其家庭經濟狀況
    等一切情狀，酌情量處如主文所示之刑，以資懲儆。
據上論斷，應依刑事訴訟法第299 條第1 項前段，毒品危害防制
條例第10條第1項，刑法第11條，判決如主文。
本案經檢察官吳宇青到庭執行職務。
中    華    民    國   100    年    10    月    31    日
                  刑事第七庭    審判長法  官  林庚棟
                                      法  官  雷淑雯
                                      法  官  章曉文
上正本證明與原本無異。
如不服本判決應於收受送達後10日內向本院提出上訴書狀，並應
敘述具體理由；其未敘述上訴理由者，應於上訴期間屆滿後20日
內向本院補提理由書（均須按他造當事人之人數附繕本）「切勿
逕送上級法院」。
                                      書記官  林義盛
中    華    民    國   100    年    10    月    31    日
附錄本案論罪法條
毒品危害防制條例第10條
施用第一級毒品者，處6 月以上 5 年以下有期徒刑。
施用第二級毒品者，處3年以下有期徒刑。